【裁判字號】    92,易,1400
【裁判日期】    921119
【裁判案由】    業務侵占等
【裁判全文】
臺灣高雄地方法院刑事判決                        九十二年度易字第一四號
    公  訴  人  臺灣高雄地方法院檢察署檢察官
    被      告  甲○○
右列被告因業務侵占等案件，經檢察官提起公訴（九十二年偵緝字第六０九號），本
院判決如左：
    主  文
甲○○無罪。
    理  由
一、公訴意旨略以：被告甲○○自民國九十年一月十日起，受僱於址設屏東市○○路
    一五五號之新南美窗簾布行（負責人為場坤賜），擔任窗簾安裝人員，負責業務
    有估價、安裝及收款等工作，為從事收款業務之人，甲○○先意圖為自己不法所
    有，於同年一月二十日，在屏東市○○路八九號之新南美窗簾布行之倉庫，向該
    窗簾行之會計丙○○謊稱負責人場坤賜已答應借款新台幣（下同）二萬元，致丙○○不知有詐，遂交付二萬元於甲○○，嗣丙○○向場坤賜求證上情，始知受騙
    ；嗣又意圖為自己不法所有，於同年三月間某日，在高雄市○○區○○路四０六
號六樓之二，安裝窗簾、收取款項之機會，侵占其業務上已收取、保管之金額一
    千元，未繳回新南美窗簾布行，嗣場坤賜向乙○○求證，始悉上情，因認被告涉
    犯刑法第三百三十九條第一項之詐欺取財罪嫌及第三百三十六條第一項之業務侵
    占罪嫌云云。
二、按犯罪事實應依證據認定之，無證據不得認定其犯罪事實；不能證明被告犯罪者
    ，應諭知無罪之判決，刑事訴訟法第一百五十四條第二項、第三百零一條第一項
    前段分別定有明文。次按刑事訴訟法上所謂認定犯罪事實之證據，係指足以認定
    被告確有犯罪行為之積極證據而言，如未能發現相當證據或證據不足以證明，自
    不能以推測或擬制之方法，以為裁判基礎（最高法院二十九年上字第三一０五號
    、四十年台上字第八六號判例參照）。又刑法第三百三十九條第一項之詐欺罪，
    必須行為人自始基於不法所有之意圖，以客觀上足以使人陷於錯誤之手段，欺矇
    被害人使之交付財物，始足當之，若所使用之手段在客觀上不能認為詐術，亦不
    足以使人陷於錯誤，即不得以詐欺罪相繩。再告訴人之指訴，本以使被告受刑事
    追訴或處罰為目的，故其陳述是否與事實相符，自應調查其他證據，以資審認（
    參照最高法院四十六年度台上字第二六０號、六十九年台上字第一五三一號判例
    意旨參照）。
三、公訴人認被告涉有上開犯行，無非以告訴人丁○○之指訴、證人丙○○之證詞及
    被告簽名捺指印之切結書一份等，資為其論據。訊之被告甲○○雖供承有受雇擔
    任新南美窗簾布行之窗簾安裝人員，並向該行會計丙○○拿取二萬元等情，然堅
    決否認有何上開犯行，辯稱：我沒有詐騙告訴人，是我向丁○○借二萬元，他有
    同意，他太太丙○○當場有打電話確認後，才借錢給我；我有向客戶乙○○收定
    金二千元，全部繳回公司，沒有侵占一千元：切結書是丁○○到我老家鬧事，內
    容都是丁○○先寫好，我沒有看內容，就簽名等語。
四、經查：
  (一)告訴人丁○○固於警、偵訊及本院中指訴：被告之前有向我借二萬元，我沒有答
    應，他在九十年一月二十日跟會計即我太太丙○○騙說我同意借他二萬元，而拿
    走二萬元等語，然為被告堅決否認，辯稱：借款確有得丁○○之同意，丙○○當
    場有打電話確認等語，又證人丙○○與告訴人丁○○為夫妻關係，為告訴人、證
    人及被告一致供承在卷，而依證人丙○○於本院審理時證述：當天被告向我偽稱
    我先生丁○○同意借二萬元給他，我當時不疑有詐，就先拿二萬元給他；被告借
    款當時我沒有立刻向丁○○求證，事後我才向我先生求證，才知道被騙等語（本
    院卷二五頁），衡諸現今通信聯絡手段發達，證人丙○○與告訴人既為夫妻關係
    ，又分別係新南美窗簾布行之會計、負責人，彼此間之聯繫、聯絡應較一般雇主
    、員工間密切，於被告稱其已得丁○○同意為由向證人索取借款之時，證人丙○○顯可立即以電話向其夫丁○○求證後，再貸予被告款項，焉有未以任何方式求
    證，即率爾將款項借予被告之理？顯悖常情。參以告訴人丁○○於本院審理中已
    自承：九十年三月份又借款三萬元給被告等情在卷（本院卷二五頁），果告訴人
    上開指訴為真，衡情被告既已於九十年一月二十日騙取二萬元得逞，同年三月份
    告訴人理無再貸予金錢之可能，足徵被告上開所辯：我沒有詐騙，告訴人有同意
    借款給我，證人丙○○亦有打電話求證等情，尚非無據，應可採信。
  (二)又被告於上開時、地向客戶洪雅珍收取二千元定金，僅繳回一千元，而侵占一千
    元未繳回公司等情，固據告訴人丁○○指訴在卷，並舉卷附客戶乙○○之窗簾訂
    購單二紙為憑，惟被告堅決否認上開侵占情事，辯稱：我有向乙○○收款，所收
    款項全數繳回公司，沒有侵占等語，而本件究係如何發現被告之侵占情事，依告
    訴人於偵查中陳稱：乙○○向窗簾行小姐表示她已付二千元定金，我們有向乙○○查證等語，觀之告訴人所舉之卷附訂購單二紙，其訂購單號碼雖同為００二二
    六二號，惟其上「布號、幅數、尺寸、備註」之手寫註記已有不符，且「總金額
    」、「訂金」等欄位之金額，竟均有塗改、增刪，又「客戶簽名欄」亦未經客戶
    簽名確認，是該二紙前後不一之訂購單，顯無法佐認被告確有收款二千元，僅繳
    回一千元，而侵占一千元之事實。再者，證人乙○○經警、偵訊及本院多次傳喚
    ，均未到庭陳述，自難僅憑告訴人之指訴，遽認被告有此部分之業務侵占犯行甚
    明。
  (三)至告訴人另舉卷附切結書為證（發查卷二至三頁），依切結書固載有：本人甲○○於九十年一月二十日未經公司同意向會計騙取二萬元、九十年三月間以新南美
    名義向楠梓區乙○○收取二千元窗簾訂金，向公司騙說只收一千元整等內容。被
    告固不否認在切結書上簽名、捺印，惟辯以上情，並辯稱：內容都是丁○○寫好
    的，我沒有看就簽名等語，又該切結書除最後被告簽名、捺印之部分外，其餘內
    容全數為告訴人丁○○所寫等情，已據告訴人自承在卷（偵緝卷十八頁背面），
    核與切結書上筆跡相符，且自該切結書內容觀之，其上非僅載有被告詐騙、侵占
    等情事，竟連雙方達成和解協議之「償還方式、償還日期暨金額」，甚且「基於
    自由意志、未受任何恐嚇、脅迫、詐騙情形下所書」等文句，均由告訴人丁○○
    片面書寫完成，復無公正第三者見證簽名等情，與一般和解協議程序尚有不符，
    顯難認被告確已詳細審閱該切結書之內容甚明，是被告前開辯解，應可採信，要
    難僅憑被告在切結書上簽名、捺印一情，遽為其不利之認定。
  (四)綜上，查無積極證據足資證明被告有何公訴人所指之詐欺、業務侵占犯行，揆諸
    前揭說明，不能證明被告犯罪，應為其無罪之諭知。
據上論斷，應依刑事訴訟法第三百零一條第一項前段，判決如主文。
本案經檢察官戊○到庭執行職務。
中      華      民      國    九十二    年    十一      月      十九    日
                              臺灣高雄地方法院刑事第十三庭
                                      審判長法  官  張世賢
                                            法  官  洪榮家
                                            法  官  林韋岑
右正本證明與原本無異。
如不服本判決，應於判決送達後十日內，向本院提出上訴狀。
                                            書記官  林慧君
中    華    民    國      九十二      年      十一    月      二十      日


司法院資訊處製作；財團法人民間司法改革基金會備份。
